臺灣高等法院民事判決　　　　　　　　94年度上更(一)字第70號
上　訴　人　新企業股份有限公司
法定代理人　林添良
被上訴人　　陵群國際室內裝修股份有限公司
法定代理人　黃清金
上列當事人間請求給付價金等事件，上訴人對於中華民國91年11
月28日臺灣臺北地方法院91年度訴字第3239號第一審判決提起上
訴，經最高法院發回更審，上訴人為訴之減縮，本院於94年10月
25 日言詞辯論終結，判決如下：
    主  文
原判決除減縮部分外廢棄。
被上訴人應給付上訴人新台幣653,184元及自民國起91年6月25日
起至清償日止按年息5%計算之利息。
第一審、二審及更審前第三審訴訟費用（除減縮部分外）由被上
訴人負擔。
    事實及理由
甲、程序方面：
一、按訴之變更或追加，非經他造同意，不得為之，但擴張或減
    縮應受判決事項之聲明者，不在此限，民事訴訟法第446條
    第1項及第255條第1項第3款定有明文。
二、上訴人於原審訴請被上訴人給付新台幣（下同）2,095,632
    元及自起訴狀繕本送達翌日起至清償日止按年利息5%計算之
    利息，其於本院更審審理時減縮訴之聲明，請求被上訴人給
    付上訴人653,184元及自起訴狀繕本送達翌日起至清償日止
    按年息百分之5計算之利息，依上開規定，應予准許。
三、被上訴人未於言詞辯論期日到場，經核並無民事訴訟法第
    386條所列各款情事，爰依上訴人之聲請，由其一造辯論而
    為判決。
乙、實體方面：
一、本件上訴人起訴主張：被上訴人於90年3月30日向上訴人購
    買矽酸鈣板1,320片，總價金為新台幣（下同）2,619,540元
    ，以供其向訴外人大協進營造廠股份有限公司（下稱大協進
    公司）承攬嘉義基督教醫院建築工程之用。上訴人依約向國
    外客戶下單採購後，於90年5月25日交付336片矽酸鈣板予被
    上訴人，其餘部分已以言詞提出代現物交付，爰被上訴人拒
    絕受領，上訴人已依契約為給付之義務。詎被上訴人於91年
    7 月11日復以存證信函催告上訴人於3日內為給付，並於91
    年7月22日主張解除契約。上訴人依照民法第264條、第265
    條之同時履行抗辯及不安抗辯，主張被上訴人解除契約不合
    法，雙方契約仍為有效。為此依據買賣關係請求判決命被上
    訴人給付上訴人尚欠之貨款653,184元及法定遲延利息。並
    聲明：求為判決：(一)原判決廢棄。(二)被上訴人應給付上訴人
    653,184元及自起訴狀繕本送達翌日即91年6月25日起至清償
    日止按年利息5%計算之利息。
二、被上訴人未於言詞辯論期日到場，亦未以書狀作何聲明或陳
    述。惟其於本院更審前辯稱：依兩造約定，上訴人應於收到
    定金後一個月，即至遲於90年5月15日應交貨。惟上訴人於
    履行期屆至仍未履行交貨義務，被上訴人乃於90年5月22 日
    催告上訴人應於文到3日內將該批貨物如數交付否則逕行解
    除契約。詎上訴人仍未於該催告期限內交付全數1320片矽酸
    鈣板，僅於90年5月25日為部分交貨336片，致被上訴人仍因
    無料可供施作而遭訴外人大協進公司解除工程合約，遂於90
    年5月28 日向上訴人聲明解除契約，惟經原法院於他案判決
    被上訴人該解除契約之意思表示不合法。上訴人提起本件訴
    訟後，被上訴人即於91年7月11日以存證信函催告上訴人給
    付貨物，上訴人仍拒絕給付，被上訴人於91年7月22日為解
    除契約之意思表示，故兩造間已無契約關係存在，被上訴人
    自無給付貨款之義務等語。並於本院前審聲明：駁回上訴。
三、經查被上訴人於90年3月30日與上訴人訂定購買矽酸鈣板1,3
    2 0片，分別為規格10mm660片（每片未稅單價為1350元，，
    未稅總價891，000元）及規格20mm660片（每片未稅單價為
    2430元，未稅總價1,609,800元），未稅價格合計為2,494,
    800元。被上訴人於90年4月15日給付上訴人依總價20%計算
    之定金加計稅額共計523,908元。上訴人於90年5月25日交付
    ｍｍ之矽酸鈣板336片，尚有10mm之660片及20mm之324片
    矽酸鈣板未給付被上訴人。被上訴人於90年5月28日以存證
    信函向上訴人為解除本件買賣契約之意思表示，經另案確定
    判決其解約不合法。被上訴人復於91年7月11日函催上訴人
    於文到3日內給付被上訴人矽酸鈣板984片，否則將不支付剩
    餘價款並請求賠償。上訴人於91年7月17日信覆被上訴人稱
    ，被上訴人應先清償其已給付上訴人336片矽酸鈣板之價金
    ，或提出擔保，否則將行使不安抗辯權，暫時拒絕給付等事
    實，有存證信函卷可稽，且為兩造所不爭，可信為真實。
四、被上訴人主張：上訴人未給付被上訴人矽酸鈣板984片，構
    成給付遲延，其得解除系爭買賣契約等語。上訴人辯稱：被
    上訴人未先清償336片矽酸鈣板之價金，或提出擔保，其得
    行使同時履行抗辯權及不安抗辯權，不構成遲延等語。經查
    ：
  (一)依兩造不爭執之報價單記載，矽酸鈣板應於收到訂金後30天
    交貨，付款條件為：訂金20%（民國90年4月15日期票），貨
    到結尾款80%一個月期票（原審卷，7頁）。上訴人於90年4
    月15日提示被上訴人給付之定金523, 908元之支票而領得訂
    金，已如前述，依上開約定，上訴人應於90年5月15日前履
    行給付被上訴人矽酸鈣板1,320片之義務，被上訴人於收受
    矽酸鈣板後，始負有以1個月期票支付尾款％貨款之義務
    。上訴人既有先為給付之義務，其辯稱得行使同時履行抗辯
    權云云，並無可採。上訴人再稱：91年7月要上訴人送貨，
    上訴人要求被上訴人付第一批的貨款，一般工程款都是分批
    交貨，分批付款等語。惟報價單明載矽酸鈣板應於收到訂金
    後30天交貨，並無得分批交貨分批付款之約定，則上訴人主
    張其得請求被上訴人先給付已交貨之貨款云云，即無可採。
  (二)按當事人之一方，應向他方先為給付者，如他方之財產，於
    訂約後顯形減少，有難為對待給付之虞時，如他方未為對待
    給付或提出擔保前，得拒絕自己之給付，民法第265條著有
    明文。是以第265條所定不安之抗辯權，以他方之財產於訂
    約後顯形減少，致有難為對待給付之虞為要件，此有最高法
    院66年度台上字第2889號判例意旨參照。被上訴人否認其財
    產於訂約後有顯形減少情事，上訴人並未舉證證明被上訴人
    於訂定本件買賣契約後財產有顯形減少，致有難為對待給付
    之情事，則上訴人辯稱其得行使不安抗辯權云云，亦無可採
    。
  (三)上訴人稱：貨原來要送到嘉義，臨時通知上訴人送到桃園龜
    山，當天上訴人依造指示於90年5月26日5點40分送到龜山，
    遲到十分鐘，被上訴人就不肯收。上訴人只好以信函通知被
    上訴人來領等語。惟依材料訂購單記載，送貨地點為嘉義市
    ○○路536號（原審卷，第六頁），並非龜山，上訴人亦自
    承貨原來因送到嘉義。證人陳貞妮雖到庭證稱：「我印象中
    記得第一批貨他們有收，後來出貨他們就不收了，為何他們
    不收我就不知道」、「因兩造間要打官司，老闆要我整理資
    料，所以我才知道的」等語（本院上字卷，11 8、119頁）
    。陳貞妮既非承辦人員，亦未親見或親聞上訴人有出貨而被
    上訴人不收貨之事實，其証言並不能證明被上訴人有拒絕或
    預示拒絕受領貨物之事實。上訴人稱：「被上訴人應告知欲
    將貨物運往何處，且由何人收貨，聯絡人究竟為誰，如何聯
    絡」云云，惟上訴人既曾交付被上訴人336片矽酸鈣板，衡
    情應知如何交付其餘貨物，上訴人既未能提出證據證明其曾
    詢問被上訴人如何交貨，則其辯稱其不交貨係因被上訴人不
    告知其如何交貨云云，並無可採。上訴人既未能提出證據證
    明被上訴人有拒絕受領、預示拒絕受領、給付兼需被上訴人
    之行為等事實，不能認為上訴人已依約交付貨物或被上訴人
    有受領遲延之事實。上訴人之上開辯詞並無足採。
  (四)民法第229條第2項規定：「給付無確定期限者，債務人於債
    權人得請求給付時，經其催告而未為給付，自受催告時起，
    負遲延責任。」兩造約定矽酸鈣板應於收到訂金後30天交貨
    ，係屬給付無確定期限者，上訴人於90年4月15日受領被上
    訴人給付之定金523, 908元，則被上訴人自90年5月15日起
    得請求上訴人給付全部矽酸鈣板1,320片。被上訴人於90年5
    月22日催告上訴人應於文到3日內將該批貨物如數交付否則
    逕行解除契約，則上訴人僅於90年5月25日交付336片，則其
    自受該催告時起，對於未交付之984片矽酸鈣板應負遲延責
    任。
  (五)按契約當事人之一方遲延給付者，他方當事人得定相當期限
    ，催告其履行，如於期限內不履行時，得解除其契約，民法
    第254條定有明文。債權人催告定有期限而不相當（過短）
    時，若自催告後經過相當期間，債務人仍不履行者，基於誠
    實信用原則，應認亦已發生該條所定契約解除權，此有最高
    法院74年度第一次民事庭會議決議意旨參照。次按債務人固
    無一部清償之權利，惟除依當事人之意思、給付之性質或債
    務之本旨，必須全部為整體給付外，如債務人為一部給付，
    經債權人受領者，尚非不生一部清償之效力。則其餘部分，
    如債務人遲延履行者，債權人於定相當期限催告其履行而被
    拒時，得僅就該部分依民法第254條規定解除契約。上訴人
    自90年5月間因受被上訴人上開催告而對於未交付之984片矽
    酸鈣板應負遲延責任，已如前述，則被上訴人於91年7月11
    日函催上訴人於文到3日內履約後，所定履行期限雖僅3日，
    惟上訴人於91年7月17日發函拒絕給付，被上訴人於91年7月
    22日為解除契約之意思表示，依上開說明，對於上開未交付
    之984片矽酸鈣板，應認被上訴人自催告期限後已經相當期
    間方為解除契約，並無不相當，已生合法解除契約之效力。
    但上訴人已交付被上訴人矽酸鈣板336片，雖其餘984片於
    遲延後，經被上訴人定期催告，仍拒不給付，但被上訴人並
    未主張並舉證證明依兩造之意思、給付之性質或債務之本旨
    ，系爭矽酸鈣板必須全部為整體給付，應認上訴人所交付並
    經被上訴人受領之336片矽酸鈣板已生一部清償之效力，則
    被上訴人於91年7月22日通知解除契約，僅就遲延交付之984
    片矽酸鈣板部分生解除契約之效力。至於上訴人已交付被上
    訴人之矽酸鈣板336片，則依法不生解除契約之效力。
五、被上訴人於91年7月22日通知解除契約既僅就遲延交付之984
    片矽酸鈣板部分生解除契約之效力，則上訴人主張：被上訴
    人應給付已受領部分之價款等語，即為可採。上訴人所交付
    之20mm之矽酸鈣板336片，每片未稅單價為2,430元，未稅總
    價共計816,480元，被上訴人已付該部分總價20%計算之定金
    加計稅額，共計163,296元，尚欠被上訴人653,184元等語。
    上訴人之上開主張與不爭執之報價單記載相符，被上訴人未
    到庭或以書狀加以爭執，可信為真實。
六、從而上訴人依據買賣關係請求被上訴人給付上訴人653,184
    元及自91年6月25日起至清償日止按年利息5%計算之利息，
    為有理由，應予准許。原審為上訴人敗訴之判決，即有不合
    ，上訴意旨指摘原判決不當，求予廢棄改判，為有理由，爰
    由本院將原判決此部分予以廢棄，改判如主文第2項所示。
七、本件事證已臻明確，兩造其餘主張與舉證，無一一論列之必
    要，併此敘明。
八、據上論結，本件上訴為有理由，依民事訴訟法第385條第1項
    前段、第450條、第78條，判決如主文。
中　　華　　民　　國　　94　　年　　12　　月　　13　　日
　　　　　　　　　民事第五庭審判長法　官　林丁寶
　　　　　　　　　　　　　　      法　官  蔡芳齡
　　　　　　　　　　　　　　      法　官  高鳳仙
正本係照原本作成。
不得上訴。
中　　華　　民　　國　　94　　年　　12　　月　　15　　日
　　　　　　　　　　　　　　　　　書記官　黃慶霽
